臺灣高雄地方法院刑事判決　　　　　　　　　　　　九十三年度易字第一三五五號
　　公　訴　人　臺灣高雄地方法院檢察署檢察官
　　被　　　告　乙○○
右列被告因違反毒品危害防制條例案件，經檢察官提起公訴（九十二年度偵字第九五
三一號），本院合議庭裁定由受命法官獨任進行簡式審判程序，本院判決如左：
    主  文
乙○○共同持有第一級毒品，處有期徒刑伍月，如易科罰金，以佰元折算壹日。扣
案之第一級毒品海洛因伍包，合計驗後淨重壹佰柒拾玖點陸伍公克（殘留第一級毒品
海洛因而無法剝離之空包裝重肆點貳肆公克），均沒收銷燬之。
    事  實
一、乙○○明知第一級毒品海洛因係違禁物不得持有，竟受大陸成年友人「葉仔」之
    託代為保管毒品，與之基於共同犯意之聯絡，於民國九十二年四月三十日下午四
    、五時許，駕駛車牌號碼七Ｗ─四八三八號自用小客車搭載不知情之女友李秀昭
    （業經為不起訴處分），前往高雄縣茄定鄉興達漁港，向綽號「阿福」之成年男
    子取得「葉仔」交付以報紙包裹之海洛因五包，合計驗後淨重一百七十九點六五
    公克（包裝重四點二四公克）而與「葉仔」共同持有之，乙○○遂將該海洛因包
    裹交予李秀昭置於前方座椅下方，並駕車返回雲林縣。嗣於同日二十三時四十分
    許，經法務部調查局嘉義縣調查站會同海巡署海洋巡防總局南區機動海巡隊、高
    雄市政府警察局刑警大隊及雲林憲兵隊等單位共同在雲林縣林內鄉○○村○○路
    一四二之七號前，經李秀昭、乙○○之同意後搜索，並當場在前開自用小客車內
    扣得上開第一級毒品海洛因五包。
二、案經法務部調查局嘉義縣調查站移送臺灣高雄地方法院檢察署檢察官偵查起訴。
    理  由
壹、程序方面：
一、按除被告所犯為死刑、無期徒刑、最輕本刑為三年以上有期徒刑之罪或高等法院
    管轄第一審案件者外，於法院行準備程序進行中，被告先就被訴事實為有罪之陳
    述時，審判長得告知被告簡式審判程序之旨，並聽取當事人、代理人、辯護人及
    輔佐人之意見後，裁定進行簡式審判程序；且受命法官行準備程序，與法院或審
    判長有同一之權限；又簡式審判程序之證據調查，不受刑事訴訟法第一百五十九
    條第一項、第一百六十一條之二、第一百六十一條之三、第一百六十三條之一及
    第一百六十四條至第一百七十條規定之限制，刑事訴訟法第二百七十三條之一第
    一項、第二百七十九條第二項前段、第二百七十三條之二分別定有明文。
二、查本件被告乙○○所犯為死刑、無期徒刑、最輕本刑為三年以上有期徒刑以外之
    罪，且非高等法院管轄第一審之案件，其於準備程序就前揭被訴事實為有罪之陳
    述，經受命法官告知簡式審判程序之旨，並聽取當事人之意見後，本院認無不得
    或不宜改依簡式審判程序進行之處，爰依刑事訴訟法第二百七十三條之一第一項
    第二百八十四條之一，裁定本件由受命法官獨任進行簡式審判程序，合先敘明。
貳、實體方面：
一、右開事實，業據被告乙○○於本院審理時供認不諱，並有扣押物品目錄表及現場
    照片二紙附卷可稽。又扣案之白粉五包，均含第一級第六項毒品海洛因成分，合
    計驗後淨重一百七十九點六五公克（包裝重四點二四公克），有法務部調查局九
    十二年六月九日鑑定通知書一紙在卷可參，足認被告之自白與事實相符，洵堪採
    為論罪科刑之依據。本件事證明確，被告犯行堪以認定。
二、按行為後法律有變更者，應適用最有利於行為人之法律；比較新舊法時，應就罪
    刑有關之共犯、未遂犯、連續犯、牽連犯、結合犯以及累犯加重、自首減輕、暨
    其他法定加減原因與加減例等一切情形，綜其全部之結果，而為比較，再適用有
    利於行為人之法律處斷（最高法院二十四年上字第四六三四號判例、八十五年度
    台上第七五七號判決可資參照）。查海洛因係毒品危害防制條例第二條第二項第
    一款所稱之第一級毒品，又毒品危害防制條例於九十二年九月七日修正增訂第十
    一條第四項：「持有毒品達一定數量者，加重其刑至二分之一，其標準由行政院
    定之」，並於九十三年一月七日施行，而依行政院於九十三年一月七日以院臺法
    字第○九三○○八○五五一號訂定之「轉讓持有毒品加重其刑之數量標準」，分
    別就持有第一級毒品淨重達五公克以上者規定，加重其刑至二分之一。本件被告
    乙○○持有之第一級毒品海洛因已逾五公克，有前開鑑定通知書附卷可稽，被告
    行為後，前開條例已有修正，且修正後毒品危害防制條例第十一條第四項加重其
    刑之規定，乃分則之加重，而比較行為時及裁判時之新舊法，以被告行為時之舊
    法較有利於被告，是應依刑法第二條第一項但書規定，適用最有利於行為人之舊
    法，是核被告所為，係犯修正前毒品危害防制條例第十一條第一項之持有第一級
    毒品罪。又刑法上之持有，固指將其物置於自己實力支配之情形（最高法院七十
    四年台上字第三四○○號判例參照），惟被告明知「葉仔」欲交付其保管者為毒
    品海洛因，在「葉仔」授意下，權充其代收受「阿福」所交付之海洛因五包，被
    告與成年男子「葉仔」間，有犯意之聯絡及行為之分擔，俱為共同正犯，公訴意
    旨僅論以被告單獨持有毒品罪，容有未當，附此敘明。爰審酌被告並無前科，有
    臺灣高等法院被告全國前案紀錄表一份在卷可稽，素行堪稱良好，其犯後坦承犯
    行，並提供重要線索使臺灣高雄地方法院檢察署檢察官得以追訴另案被告運輸毒
    品罪嫌，有證人保護法資料一份在卷可稽，顯具悔意，且適時遏止毒品流入社會
    ，減低毒品對於社會之危害及其所持有之第一級毒品海洛因合計驗後淨重一百七
    十九點六五公克，數量非微等一切情狀，量處如主文所示之刑，並諭知易科罰金
    之折算標準，以資懲儆。又被告所犯毒品危害防制條例第十一條第一項之持有第
    一級毒品罪，係最重本刑為三年以下有期徒刑之罪，其所犯並非證人保護法第二
    條所列之刑事案件，其雖供出重要線索使檢察官得以追訴另案被告運輸毒品罪嫌
    ，然與證人保護法第十四條第一項減輕或免除其刑之要件不符；另被告持有之第
    一級毒品海洛因數量非微，對於社會潛藏之危害不低，不宜宣告緩刑，以為戒惕
    。公訴意旨聲請本院依證人保護法第十四條第一項減輕其刑，並予宣告緩刑，容
    有未洽與不適，附此敘明。扣案之白色粉末五包，合計驗後淨重一百七十九點六
    五公克（空包裝重四點二四公克），經送檢驗確係第一級毒品海洛因，已如上述
    ，為違禁物，爰依毒品危害防制條例第十八條第一項前段，不問屬於犯人與否，
    均沒收銷燬之（前開第一級毒品海洛因之包裝因包覆毒品，其上顯留有該毒品之
    殘渣，衡情自難與之剝離，當應整體視之為毒品，連同該包裝併予宣告沒收銷燬
    之）。至鑑驗耗用之海洛因既已滅失，自無庸宣告沒收銷燬，併此敘明。
據上論斷，應依刑事訴訟法第二百七十三條之一第一項、第二百九十九條第一項前段
，修正前毒品危害防制條例第十一條第一項、第十八條第一項前段，刑法第十一條、
第二條第一項但書、第二十八條、第四十一條第一項前段，罰金罰鍰提高標準條例第
二條，判決如主文。
本案經檢察官甲○○到庭執行職務。
中      華      民      國    九十三    年      十      月    二十七    日
    臺灣高雄地方法院刑事第九庭
                                      法  官    黃惠玲
右正本證明與原本無異。
如不服本判決，應於判決送達後十日內，向本院提出上訴狀。
                                      書記官    林秀珍
中    華    民    國      九十三      年      十      月     二十七     日
附錄本案論罪科刑法條：
毒品危害防制條例第十一條
持有第一級毒品者，處三年以下有期徒刑、拘役或新臺幣五萬元以下罰金。
持有第二級毒品者，處二年以下有期徒刑、拘役或新臺幣三萬元以下罰金。
持有專供製造或施用第一、二級毒品之器具者，處一年以下有期徒刑、拘役或新臺幣
一萬元以下罰金。
持有毒品達一定數量者，加重其刑至二分之一，其標準由行政院定之。
